【裁判字號】    96,易,1427
【裁判日期】    970630
【裁判案由】    妨害名譽
【裁判全文】
臺灣臺南地方法院刑事判決              96年度易字第1427號
公  訴  人  臺灣臺南地方法院檢察署檢察官
被      告  乙○○
上列被告因妨害名譽案件，經檢察官提起公訴（96年度調偵字第
580、10604、10605號），被告於準備程序期日就被訴事實為有
罪陳述，本院裁定進行簡式審判程序，判決如下：
    主  文
乙○○意圖散布於眾，散布文字而指摘足以毀損他人名譽之事，
處有期徒刑貳月，減為有期徒刑壹月，如易科罰金，均以新臺幣
壹仟元折算壹日。
    事實及理由
一、犯罪事實：
    乙○○與甲○○、丙○○夫妻2人有債務糾紛，雙方屢屢發
    生爭執，乙○○因而對丙○○心生不滿。乙○○有躁鬱症之
    宿疾，其於民國95年12月間，因情緒不穩定，有精神障礙，
    致其辨識行為違法或依其辨識而行為之能力顯著減低，竟於
    95年12月5日，基於意圖散布於眾之單一犯意，將其所製作
    載有丙○○「搞小幫派，靠其惡勢力，在楠西鄉欺壓善良農
    民，比流氓還流氓」等客觀上足以貶損個人社會評價內容不
    實文宣海報，委請不知情之謝金水，在臺南縣楠西鄉地區以
    夾報之方式代為發放給訂報客戶，接續於同年月7日將上開
    文宣海報放置於臺南縣楠西鄉電信局及郵局等公眾得出入之
    場所供不特定人取閱，致丙○○之名譽受損。
二、本件係經被告乙○○於準備程序為有罪之表示，而經本院合
    議庭裁定由受命法官獨任以簡式審判程序加以審理，依刑事
    訴訟法第273條之2、第159條第2項之規定，不適用傳聞法則
    有關限制證據能力之相關規定；並得依同法第310條之2準用
    第454條之規定製作略式判決書（僅記載「證據名稱」），
    合先敘明。
三、證據名稱：
  （一）被告乙○○於偵訊及本院之自白。
  （二）告訴人丙○○於警詢及偵訊之陳述。
  （三）證人謝金水於警詢中之證詞。
  （四）文宣資料及行政院退除役官兵輔導委員會台北榮民總醫
        院97年4月28日北總精字第0970005196號函附精神狀況
        鑑定書各1份（見臺灣臺南地方法院檢察署96年度調偵
        字第580號卷第9頁及本院卷第144至145頁）。
四、被告乙○○經本院依職權函請行政院退除役官兵輔導委員會
    台北榮民總醫院鑑定其案發當時之精神狀況，鑑定結果認為
    ：被告乙○○雖在本次鑑定時精神狀態並無明顯精神症狀，
    惟被告於主觀症狀量表整體表現具有中度困擾之指標，被告
    整體智力測驗表現位於臨界程度，未達智能障礙程度，依據
    本案案情被告當時之行為並無明顯受妄想及幻覺影響或控制
    之情形，然案發前被告長期於本院及其他醫療院所之精神科
    就診，被診斷為躁鬱症（即情感性精神病），症狀為情緒激
    躁、暴力傾向、易與人衝突、情緒控制困難及躁症發作等，
    被告之病情起起伏伏，過去曾多次做出超乎常理之衝動行為
    （如至警察局翻桌子、至銀行宣稱要用汽油彈抗議等），根
    據本院病歷記載，吳員案發期間之情緒並不穩定，綜合以上
    推斷，吳員於案發行為時之精神狀況應有「精神障礙」（躁
    鬱症發作），致其衝動控制能力顯著減低之情形，有該院上
    開函附精神狀況鑑定書1份在卷可稽。因此，本院認被告案
    發當時對外界事務之知覺理會及判斷能力並非全然處於缺乏
    之狀態，其自由決定意思之能力雖非完全喪失，但有因上開
    精神障礙，致其辨識行為違法或依其辨識而行為之能力，顯
    著減低，應係處於精神耗弱之狀態。爰依刑法第19條第2項
    之規定，減輕其刑。
五、爰審酌被告乙○○前有詐欺前科（判處拘役，未構成累犯）
    ，有臺灣高等法院被告前案紀錄表1份附卷可參，素行非佳
    ，因與告訴人丙○○間有債務糾紛，竟不思以理性溝通之方
    式解決，反以散布不實文宣之方式，指摘足以損害告訴人名
    譽之事，使往來公眾得共見共聞，行為自有非當，惟念其犯
    後態度良好，兼衡告訴人所受侵害之情節、程度等一切情形
    ，量處如主文所示之刑，並諭知其易科罰金之折算標準，以
    資懲戒。又被告所為前開犯行，其犯罪時間在民國96年4 月
    24日以前，且合於中華民國96年罪犯減刑條例之規定，依法
    減輕其刑2分之1，並諭知易科罰金之折算標準。
六、依刑事訴訟法第299條第1項前段、第273條之1第1項、第454
    條第1項，刑法第31 0條第2項、第19條第2項、第41條第1項
    前段，刑法施行法第1條之1，中華民國96年罪犯減刑條例第
    2 條第1項第3款、第7條，逕以判決處如主文示之刑。
七、如不服本判決，得於判決書送達之翌日起10日內，以書狀敘
    述理由，向本院提出上訴。
中    華    民    國    97    年    6     月    30    日
                  刑事第十三庭  法  官  莊玉熙
以上正本證明與原本無異。
如不服本判決應於收受本判決後10日內向本院提出上訴書狀，並
應敘述具體理由。如未敘述上訴理由者，應於上訴期間屆滿後20
日內向本院補提理由書狀（均須按他造當事人之人數附繕本）「
切勿逕送上級法院」。
                                書記官  余富誠
中    華    民    國    97    年    6     月    30    日
附錄本案論罪科刑法條全文：
中華民國刑法第310條
意圖散布於眾，而指摘或傳述足以毀損他人名譽之事者，為誹謗
罪，處 1 年以下有期徒刑、拘役或 5 百元以下罰金。
散布文字、圖畫犯前項之罪者，處 2 年以下有期徒刑、拘役或 1
千元以下罰金。
對於所誹謗之事，能證明其為真實者，不罰。但涉於私德而與公
共利益無關者，不在此限。


司法院資訊處製作；財團法人民間司法改革基金會備份。
